【裁判字號】    94,易,370
【裁判日期】    950509
【裁判案由】    詐欺
【裁判全文】
臺灣臺南地方法院刑事判決               94年度易字第370號
聲  請  人  臺灣臺南地方法院檢察署檢察官
被      告  戊○○
                    現因另案於臺灣臺南監獄執行中
上列被告因詐欺等案件，經檢察官聲請簡易判決處刑（聲請案號
：九十三年度偵緝字一二三九號），經本院認不宜以簡易程序處
刑，改由本院刑事庭以通常程序審理，並經被告於本院準備程序
時，為有罪之陳述，經本院裁定由受命法官獨任以簡式審判程序
審理，並判決如下：
    主  文
戊○○幫助意圖為自己不法之所有，以詐術使人將本人之物交付
為常業，處有期徒刑拾月。因犯罪所得財物新臺幣參仟元沒收之
，如全部或一部不能沒收時，以其財產抵償之。
    事  實
一、戊○○於民國九十二年四月間，在報紙分類廣告上，見有刊
    載收購金融機構帳戶存摺之廣告，其可預見購置存摺者，可
    能係詐欺取財集團，而詐欺取財集團購置存摺之目的，在於
    用以向他人施以詐術後，供作被害人匯款之管道，且將自己
    之存摺、提款卡及提款密碼交予他人，可能遭犯罪集團持以
    從事常業詐欺之不法行為，並掩飾因該重大犯罪所得財物洗
    錢之用，竟仍基於幫助他人為自己洗錢及幫助他人常業詐欺
    之犯意，於九十二年四月間某日，在台南縣新營火車站前，
    以新台幣（下同）三千元之對價，將其持用之郵局帳戶（局
    號：00000000號、帳號：0000000號）之存
    摺一本、印章一枚及提款密碼提供予綽號「老兄」之真實姓
    名年籍不詳之成年男子所參與之常業詐欺取財集團使用。該
    詐欺集團取得戊○○前開帳戶後，即於附表所示時間，以電
    話向附表所示被害人佯稱國稅局欲退稅等詐術，致使如附表
    所示之被害人陷於錯誤，而於附表所示時間，依該詐欺集團
    之指示，匯款至戊○○前開帳戶內（詳如附表所示）。而該
    詐騙集團待如附表所示被害人匯款至戊○○前開帳戶後，旋
    將該款項提領一空，並恃此為生，而以之為常業。嗣因附表
    所示被害人遲遲未收到退稅通知，始悉受騙。
二、案經臺南縣警察局白河分局報告臺灣臺南地方法院檢察署檢
    察官偵查起訴。
    理  由
一、上揭犯罪事實業據被告戊○○於本院審理時坦承不諱，核與
    被害人陳曉佩、陳德昭、黃政斌、黃麗美、甲○○、辛○○
    、己○○、庚○○、癸○○、丑○○、寅○○、壬○○、子
    ○○、丁○○、丙○○於警詢中證述遭詐騙經過相符，並有
    前開被害人匯款至被告前開帳戶內之匯款單，及被告所持用
    之前揭帳戶開戶資料及客戶歷史交易清單、存摺交易明細等
    各件附卷可佐，被告於本院審理中之自白與事實相符，應堪
    採信，被告幫助常業詐欺犯行明確，堪以認定，應依法論科
    。
三、核被告所為係犯刑法第三十條第一項、第三百四十條之幫助
    常業詐欺，及洗錢防制法第九條一項隱匿因自己重大犯罪所
    得財物罪之幫助犯。公訴意旨雖認被告出售帳戶之舉，應係
    為他人洗錢，而認其所為係犯洗錢防制法第九條第二項之幫
    助他人洗錢罪。然按洗錢防制法第二條規定所指「洗錢」行
    為，係將重大犯罪所得非法財物或財產上利益合法化，不論
    係為自己或他人洗錢，均係指經手該非法資金漂白之正犯行
    為，如僅係提供漂白之工具，未經手非法資金合法化之過程
    ，尚難謂其有「洗錢」之正犯行為，至多僅屬「洗錢」之幫
    助行為；復參諸九十二年二月六日洗錢防制法第二條、第九
    條規定之修正意旨，係以「他人」明知是非法資金，卻仍幫
    助其將非法資金合法化，故其犯意應較「自己」洗錢為重大
    ，量刑標準應加重，因而將他人幫助重大犯罪者洗錢行為，
    另列處罰規定，並加重刑度，是見該法第九條第二項之刑罰
    規定，係在處罰他人幫助洗錢之正犯行為，而非在處罰僅係
    提供工具幫助重大犯罪者自己洗錢之從犯行為。本件被告僅
    係提供帳戶，作為供常業詐欺集團詐騙被害人匯款使用之工
    具，並未直接經手為該常業詐欺集團洗錢之過程，則與洗錢
    防制法第九條第二項規定處罰之他人幫助洗錢正犯行為有別
    ，自難以該條項之罪論之，是公訴意旨認被告係幫助犯洗錢
    防制法第九條第二項之罪，容有未洽，惟基本事實同一，爰
    依法變更起訴法條。又被告以一行為觸犯上開罪名，為想像
    競合犯，應依刑法第五十五條前段之規定，從一重之幫助常
    業詐欺罪處斷，並依刑法第三十條第二項之規定減輕其刑。
    再被告於本院審理時，已自白其前開犯行，故應依洗錢防制
    法第九條第五項之規定減輕其刑。爰審酌被告犯罪之動機、
    目的、造成被害人所受損害、其交付帳戶供為詐欺犯取得財
    物之工具，造成犯罪偵查困難，幕後犯罪人得以逍遙法外，
    致使此類犯罪手法層出不窮，嚴重危害交易秩序與社會治安
    、犯罪後坦承犯行之態度等一切情狀，量處如主文所示之刑
    ，以資懲儆。另本件被告之犯罪行為，業已包含洗錢防制法
    第九條第一項之犯行，本於義務沒收的本旨，應就被告犯罪
    所得之三千元，仍依洗錢防制法第十二條第一項之規定沒收
    之，如全部或一部不能沒收時，以其財產抵償之。
據上論斷，應依刑事訴訟法第四百五十二條、第二百七十三條之
一第一項、第二百九十九條第一項前段、第三百條，洗錢防制法
第九條第一項、第五項、第十二條第一項，刑法第十一條前段、
第三十條、第三百四十條、第五十五條，判決如主文。
本案經檢察官乙○到庭執行職務。
中    華    民    國    95    年    5     月    9     日
                          刑事第十二庭
                                  法  官  卓穎毓
以上正本證明與原本無異。
如不服本判決，應於收受送達後10日內向本院提出上訴書狀（應
附繕本）。
                                  書記官  秦建華
中    華    民    國    95    年    5     月    9     日
附表
   ┌──┬──────┬───┬─────┐
   │編號│ 時     間  │被害人│遭詐騙金額│
   ├──┼──────┼───┼─────┤
   │ 1  │92年7月16日 │陳曉佩│85089元   │
   ├──┼──────┼───┼─────┤
   │ 2  │92年8月14日 │陳德昭│85999元   │
   ├──┼──────┼───┼─────┤
   │ 3  │92年8月4日  │黃政斌│17382元   │
   ├──┼──────┼───┼─────┤
   │ 4  │92年8月7日  │黃麗美│86115元   │
   ├──┼──────┼───┼─────┤
   │ 5  │92年6月11日 │甲○○│51207元   │
   ├──┼──────┼───┼─────┤
   │ 6  │92年6月14日 │辛○○│12079元   │
   ├──┼──────┼───┼─────┤
   │ 7  │92年6月6日  │許清豹│199984元  │
   ├──┼──────┼───┼─────┤
   │ 8  │92年7月8日  │庚○○│22143元   │
   ├──┼──────┼───┼─────┤
   │ 9  │92年6月17日 │癸○○│58253元   │
   ├──┼──────┼───┼─────┤
   │ 10 │92年7月2日  │丑○○│17385元   │
   ├──┼──────┼───┼─────┤
   │ 11 │92年6月7日  │寅○○│43537元   │
   ├──┼──────┼───┼─────┤
   │ 12 │92年8月4日  │壬○○│36175元   │
   ├──┼──────┼───┼─────┤
   │ 13 │92年7月4日  │子○○│55111元   │
   ├──┼──────┼───┼─────┤
   │ 14 │92年7月4日  │丁○○│38905元   │
   ├──┼──────┼───┼─────┤
   │ 15 │92年7月31日 │丙○○│9069元    │
   └──┴──────┴───┴─────┘
附錄本案論罪科刑法條：
中華民國刑法第340條
以犯第339條之罪為常業者，處1年以上7年以下有期徒刑，得併
科5萬元以下罰金。


司法院資訊處製作；財團法人民間司法改革基金會備份。
